行　政　法　院　裁　定　　　　　　　　　　　　　八十七年度裁字第一三三八號
　　聲　請　人　甲○○
右聲請人因土地增值稅事件，對本院中華民國八十七年七月九日八十七年度裁字第八
二四號裁定，聲請再審，本院裁定如左︰
　　主  文
再審之聲請駁回。
　　理  由
按當事人對於本院之裁定聲請再審，必須該裁定具有行政訴訟法第二十八條所列各款
情形之一者，始得為之。此觀諸同法第三十條規定甚明。又行政訴訟法第二十八條第
一款所謂「適用法規顯有錯誤」，係指原裁定所適用之法規與該案應適用之現行法規
相違背，或與解釋、判例有所牴觸者而言，至於法律上見解之歧異，再審聲請人對之
縱有爭執，要難謂為適用法規錯誤。又該條第四款規定，評事曾參與該訴訟事件再審
前之裁判者，應自行迴避，但以一次為限，係指該訴訟事件經裁判後提起再審，曾參
與再審前裁判之評事，不得參與第一次再審之裁判而言。其後迭次聲請再審，曾參與
該訴訟事件再審前及迭次再審裁判之評事，即無同法第二十八條第四款之適用。本院
六十五年判字第三二七號亦著有判例。本件聲請再審意旨略以：本院原審判長評事黃
鏡清曾參與本院八十一年度判字第七三七號判決，未自行迴避復參與本院八十七年度
裁字第八二四號裁定（以下簡稱原裁定），又依行政訴訟法第三十三條規定：「本法
未規定者，始得準用民事訴訟法。」該法第十四條第一項已明文規定：「行政法院審
查訴狀，認為不應提起行政訴訟或違背法定程序者，應附理由，以裁定駁回之。」原
裁定竟準用民事訴訟法，與行政訴訟法第三十三條規定不合，以及原裁定引本院四十
六年裁字第四十一號裁定稱為判例，其為違法云云。惟查原裁定係以『按行政訴訟之
當事人，對於本院之裁定，聲請再審，經駁回後，不得復以同一原因事實，又對駁回
再審聲請所為裁定，更行聲請再審，本院四十六年度裁字第四十一號著有判例。本件
聲請人前因土地增值稅事件，提起行政訴訟，經本院八十一年度判字第七三七號判決
駁回後，曾先後多次提起再審之訴及聲請再審，迭經本院以判決或裁定駁回各在案。
茲聲請人復對本院最近一次即八十七年度裁字第一五六號裁定聲請再審，核其狀述理
由要旨無非謂本院八十一年度判字第七三七號判決違背現行平均地權條例第四十一條
第一項之規定，又依行政訴訟法第三十三條規定：「本法未規定者，始得準用民事訴
訟法。」該法第十四條第一項已明文規定：「行政法院審查訴狀，認為不應提起行政
訴訟或違背法定程序者，應附理由，以裁定駁回之。」本院八十七年度裁字第一五六
號裁定竟準用民事訴訟法，與行政訴訟法第三十三條規定不合，其為違法云云。惟查
聲請人上開事由，業經聲請人於前茲各次訴訟程序中提出主張，而為本院所不採，茲
聲請人復以同一原因事實對於本院最近一次之裁定，聲請再審，揆諸首揭判例意旨，
難謂合法。又本院四十六年裁字第四十一號裁定業經本院判例編輯委員會選為判例，
並報經司法院通過，編入八十一年八月本院判例要旨彙編第一○五四頁，其為判例，
無庸置疑。另聲請人其餘主張，核與行政訴訟法第二十八條各款情形無一相符，聲請
人顯無法定再審事由，而聲請再審，自非法之所許，』為由，而依行政訴訟法第三十
三條、民事訴訟法第五百零七條、第五百零二條第一項規定，裁定駁回聲請人前次再
審之聲請，核其所適用之法規與該案應適用之現行法規並無違背，與解釋判例，亦無
牴觸，並無所謂適用法規顯有錯誤之情形，聲請人以前揭理由，主張原裁定適用法規
顯有錯誤，核屬法律上見解之歧異，揆諸首揭說明，尚不得據為再審之理由。本院原
審判長評事黃鏡清固曾參與本院八十一年度判字第七三七號判決，聲請人曾先後多次
提起再審之訴及聲請再審，均經本院以其不合法定再審要件，分別裁判駁回在案。本
件原裁定之前次裁定即本院八十七年度裁字第一五六號裁定參與裁判者為本院審判長
評事黃綠星、評事廖政雄、徐樹海、彭鳳至、黃合文等五位，本院原審判長評事黃鏡
清並未參與該次裁判，而其參與原裁定之裁判，揆諸首揭說明，自無依法律或裁判應
迴避之評事參與裁判之情事。從而，聲請人主張原裁定有行政訴訟法第二十八條第一
、四款之再審事由聲請再審，殊難認有再審理由，應予駁回。
據上論結，本件再審之聲請為無理由，爰依行政訴訟法第三十三條、民事訴訟法第五
百零七條、第五百零二條第二項，裁定如主文。
中    華    民    國     八十七      年     十一     月     二十七      日
                    行 政 法 院 第 五 庭
                                審 判 長 評  事      廖  政  雄
                                         評  事      吳　　　仁
                                         評  事      沈  水  元
                                         評  事      林  清  祥
                                         評  事      劉  鑫  楨
右  正  本  證  明  與  原  本  無  異
                                         法院書記官  彭  秀  玲
中    華    民    國     八十七      年     十一     月     二十七      日
